臺灣臺北地方法院刑事判決　　　　　　　　　　　　　九十年度易字第一二九二號
　　公　訴　人　臺灣臺北地方法院檢察署檢察官
　　選任辯護人　張天欽
　　　　　　　　黃于玶
右列被告因傷害案件，經檢察官聲請簡易判決處刑（八十＋九年度偵續字第三七三號
），本院改依通常程序判決如左：
    主  文
丁○○傷害人之身體，處拘役伍拾日，如易科罰金，以參佰元折算壹日。
    事  實
一、丁○○（原名姚若愚，民國九十年八月二十二日更名）係交通部民用航空局（以
    下簡稱民航局）標準組約聘查核員，因不滿同局企劃組視察戊○○對外常自稱為
    飛安之鬥士，且言稱民航局內對於執行飛安檢查有不法弊情，竟基於傷害之犯意
    ，於八十八年七月二十七日下午四時四十分許，在台北市○○○路三四○號民航
    局標準組二○三號辦公室內，出手毆打戊○○之下體，致其受有左側陰囊2X2公
    分瘀傷之傷害。
二、案經戊○○訴由台灣台北地方法院檢察署檢察官偵查起訴。
    理  由
一、訊據被告丁○○矢口否認有前揭被訴之事實，辯稱：告訴人戊○○並不是民航局
    督察，他是局內企劃組的視察，負責檢視民航法規是否符合國際標準，但他對外
    都自稱飛安的鬥土，且一有飛安事故，他就跳出來，但局裡認為他根本沒有資格
    ，之前他曾到我們局裡發函，到我辦公桌前，要我拆開，我有打開看，但認為不
    值一看，他又質問我為何背後說他壞話，我說我跟你井水不犯河水，沒必要談，
    並請他離開，他就很不高興的離開，過了十多分，局長祕書打電話給我，說孫先
    生投訴說我打他，但我並沒有毆打他云云。惟查，右開事實，迭據被害人戊○○
    指訴綦詳，並經證人即民航局局長室祕書乙○○於檢察官偵查時結證稱：「．．
    ．他有打電話到局長室，他說要向局長備案，他說他被姚教官（指被告丁○○）
    打。」「我電詢姚某，他說沒這回事，我並未到現場去看，當天局長就請政風室
    處理，請他們和解。」（參89偵2009號卷第7頁反面筆錄記載），於本院九十年
    九月二十六日訊問時到庭證稱：「（問：戊○○有無說在哪辦公室被打？地點？
    ）有，在姚教官辦公室即標準組辦公室，他說他被抓下體。」「（問：你接完後
    ，如何處理？）我立刻打電話給姚教官，跟他說我接到這個電話，問他有無這件
    事，他說沒有這回事，我覺得很奇怪，等局長回來，我就跟他報告。」「（問：
    孫視察打電話時，你有無問他在哪裡？）有，他說他在自己的辦公室。」（參本
    院當日庭訊筆錄記載），足證告訴人戊○○於被被告毆打回到自己辦公室後，曾
    立即以電話向局長室祕書備案，對於被毆打之地點、受傷之部位均詳細說明，核
    與證人即陝西泡饃館老闆丙○○於本院九十年九月二十一日訊問時到庭結證稱：
    「我是斷斷續續聽到，我當時還有其他客人，偶而會過去被告他們聚餐那桌打招
    呼，我聽到被告跟副局長己○○、庚○說有與戊○○有爭吵，說戊○○不夠他打
    ，被告還有說他抓戊○○下體。」等語相符；參酌嗣後告訴人戊○○並對此傷害
    一事，並於八十八年八月四日上簽呈予局長，要求局長對被告為處分行為，民航
    局局長亦為此交由該局政風室召開調處會議，此有八十八年八月十九日民航局政
    風室「為企劃組孫視察、飛航標準組姚檢查員調處案」會議記錄在卷可稽（89偵
    續字第373號卷第18頁至21頁又第28頁、29頁），復有告訴人提出之台北市立仁
    愛醫院驗傷診斷書一紙足資佐證（參88年他字1778號卷第7頁）；至於該驗傷診
    斷書之日期雖為八十八年七月二十九日，惟依台北市立仁愛醫院函覆本院之函文
    所載：「（問：如果穿著西裝褲被人捏住陰囊並轉一圈，有無可能受此傷害？）
    是有可能造成此傷害．．．」「（問：如此傷害行為發生在前二天即八十八年七
    月二十七日下午四時三十分許，有無可能出現此受傷情形？）發生傷害的時間也
    不容易確定，所以是有可能。」等內容觀之，告訴人所提出之驗傷診斷書，應足
    證明告訴人於八十八年七月二十七日受有傷害之事實。至於被告所舉之其他證人
    均是民航局標準組辦公室之人員，因告訴人時常揭發民航局標準局內之不法幣情
    ，對於告訴人大多心存不滿，其中更以甲○○原為民航局標準組副組長，因民航
    局標準組對於航空公司違規事件未嚴加處理，致空難事件頻傳，而於八十八年六
    月間遭公務員懲戒委員會審議休職半年，而副局長己○○亦屢遭告訴人戊○○點
    名下台，與告訴人間早有嫌隙，此等證人之證言，是否得以盡信，不無疑義；另
    再參酌證人丙○○與被告並無怨隙，應無誣攀之可能，且證人丙○○於本院九十
    年九月二十一日拘提到庭時，對於親耳見聞被告於陝西泡饃館內講述毆打告訴人
    下體一節，結證詳實，並於作證當時向本院表示其係肝癌末期病患，對於事情始
    末乃據實證述，無需偏坦等情，是本院認為應以證人丙○○所為之證言較為可採
    。本件事證明確，被告犯行堪予認定，應依法論科。
二、核被告丁○○所為，係犯刑法第二百七十七條第一項普通傷害罪。爰審酌被告犯
    罪之動機、目的、手段、所生損害及犯後態度等一切情狀，量處如主文所示之刑
    ，並諭知易科罰金之折算標準，以資懲儆。又按刑法第四十一條業經修正，並於
    九十年一月十日經總統公布，同年一月十二日生效，茲比較新舊法，其中舊法第
    四十一條「犯最重本刑為三年以下有期徒刑以下刑之罪，而受六月以下有期徒刑
    或拘役之宣告，因身體、教育、職業或家庭之關係，執行顯有困難，得以一元以
    上三元以下折算一日，易科罰金」之規定，已經修正之新法擴大得易科罰金之範
    圍，凡「所犯最重本刑為五年以下有期徒刑之罪」，符合前開與舊法相同之其他
    要件下，即得易科罰金，是適用新法，對被告而言，自較有利，依刑法第二條第
    一項前段之規定，即應適用裁判時之新修正之刑法第四十一條第一項前段規定，
    而為易科罰金之諭知。又另關於被告請求本院勘驗告訴人身體上半身，因其上半
    身所受之傷害乃係燒傷，但對外諉稱為車禍傷，用以證明告訴人此次下體所受之
    傷害應係其自殘所致云云，惟被告請求此項證據之調查，縱使查證屬實，亦僅能
    證明告訴人對於身體上半身所受之傷害陳述不實，並不得遽以證明告訴人對於此
    次之傷害必有自殘行為，是對於此項證據之調查，本院認為並無調查之必要，併
    予敘明。
據上論斷，應依刑事訴訟法第二百九十九條第一項前段、第四百五十二條，刑法第二
條第一項前段、第二百七十七條第一項、修正後第四十一條第一項前段、罰金罰鍰提
高標準條例第一條前段、第二條，判決如主文。
本案經檢察官周治正到庭執行職務
中    華    民    國      九十一      年      三      月      十九      日
                                      臺灣臺北地方法院刑事第七庭
                                          法  官  陶亞琴
右正本證明與原本無異。
如不服本判決，應於判決送達後十日內，向本院提出上訴狀。
                                          書記官  游秀珠
中    華    民    國      九十一      年      三      月    二十二      日
附錄本案論罪科刑法條全文
中華民國刑法第二百七十七條
 (普通傷害罪)
傷害人之身體或健康者，處三年以下有期徒刑、拘役或一千元以下罰金。
犯前項之罪因而致人於死者，處無期徒刑或七年以上有期徒刑；致重傷者，處三年以
上十年以下有期徒刑。
